---
title: Membuat dan Mengakses Objek Matriks di R
author: masdian
date: '2022-03-19'
slug: []
categories: []
tags:
  - matriks
description: ''
externalLink: ''
series: []
math: true
---

### Membuat matriks dan mengaksesnya

Misalkan kita ingin membuat matriks $A$ yang berukuran $2\times3$ di R seperti berikut.

$$\begin{bmatrix}
1 & 3 & 5 \\
7 & 4 & 6
\end{bmatrix}$$ maka perintah yang digunakan adalah sebagai berikut

```{r}
A <- matrix(c(1, 7, 3, 4, 5, 6), ncol = 3)
```

Perhatikan penulisan anggota atau elemen matriks $A$ pada sintaks R, `c(1, 7, 3, 4, 5, 6)`. Secara *default*, R akan membaca elemen matriks berdasarkan kolom dimulai dari kolom pertama hingga kolom terakhir. Jika diinginkan agar R membaca elemen matriks $A$ berdasarkan baris, maka penulisan elemen matriks $A$ pada sintaks R adalah `c(1, 3, 5, 7, 4, 6)`dan ditambah dengan argumen tambahan `byrow = T`.

```{r}
A <- matrix(c(1, 3, 5, 7, 4, 6), ncol = 3, byrow = T)
```

Kedua sintaks di atas akan menghasilkan matriks $A$ yang sama. Untuk menampilkan dan melihat isi dari matriks $A$, maka bisa gunakan sintaks berikut.

```{r eval=FALSE, include=TRUE}
A
```

dan kita akan memperoleh keluaran (*output*) berikut.

```{r echo=FALSE}
A
```

Keluaran di atas juga bisa dipanggil menggunakan sintaks berikut

```{r}
print(A)
```

Karena matriks $A$ berukuran \$2 \times 3\$ atau banyaknya baris ada $2$ dan banyaknya kolom ada $3$, maka pada sintaks pembentukan matriks kita cukup nyatakan banyaknya baris (`nrow = 2`) saja atau banyaknya colom (`ncol = 3`) saja. Jadi, matriks $A$ di atas bisa dibuat juga menggunakan sintaks berikut.

```{r}
A <- matrix(c(1, 7, 3, 4, 5, 6), nrow = 2)
```

atau

```{r}
A <- matrix(c(1, 3, 5, 7, 4, 6), nrow = 2, byrow = T)
```

Untuk mengetahui ordo atau ukuran dari matriks $A$, kita bisa menggunakan perintah berikut.

```{r eval=FALSE, include=TRUE}
dim(A)
```

dan akan diperoleh keluaran sebagai berikut

```{r echo=FALSE}
dim(A)
```

yang berarti banyaknya baris adalah 2 dan banyaknya kolom adalah 3.

Terkadang kita hanya ingin mengetahui ukuran barisnya saja atau ukuran kolomnya saja. Kita bisa mengetahui ukuran baris dari matriks $A$ menggunakan sintaks berikut.

```{r}
nrow(A)
```

dan ukuran kolom matriks $A$ menggunakan sintaks berikut.

```{r}
ncol(A)
```

Dengan menggunakan R, kita juga bisa mengakses elemen tertentu, baris tertentu, dan kolom tertentu dari suatu matriks. Misalnya kita ingin memperoleh nilai elemen baris ke-2 dan kolom ke-3 dari matriks $A$ atau $a_{32}$ , maka kita bisa menggunakan sintaks berikut.

```{r}
A[2,3]
```

Sintaks di atas diawali oleh naman matriksnya dan diikuti oleh kurung siku. Di dalam kurung siku terdapat bilangan yang menyatakan posisi baris dan kolom. Bilangan yang di sebelah kiri **koma** adalah menyatakan posisi baris dan bilangan di sebelah kanan **koma** menyatakan posisi kolom. Jadi, jika ingin mengakses elemen baris ke-2 dan kolom ke-1 dari matriks $A$ $(a_{21})$ , maka kita bisa menggunakan sintaks berikut.

```{r}
A[2,1]
```
